臺灣臺北地方法院行政訴訟判決　
110年度交字第455號
原      告  林秀青  
被      告  臺北市交通事件裁決所

代  表  人  蘇福智  
上列當事人間交通裁決事件，原告不服被告民國110年8月6日北
市裁罰字第22-ZIB407390號裁決，提起行政訴訟，本院判決如
下：
    主  文
原告之訴駁回。
訴訟費用新臺幣參佰元由原告負擔。
    事實及理由
一、程序事項：
　　原告不服被告所為道路交通管理處罰條例第8條之裁決而提
    起撤銷訴訟，依行政訴訟法第237條之規定，應適用交通裁
    決事件訴訟程序。爰依同法第237條之7規定，不經言詞辯論
    ，逕為判決。
二、事實概要：
　　原告於民國110年5月11日15時59分許，駕駛其所有車牌號碼
    000-0000號自用小客車（下稱系爭車輛），行經國道3號南
    向31公里安坑交流道路段（下稱系爭路段）時變換車道未使
    用方向燈，為民眾目睹有違規行為而以行車紀錄器影像資料
    於110年5月11日向內政部警政署國道公路警察局（下稱舉發
    機關）提出檢舉後，經舉發機關警員審視採證資料，認有「
    行駛高速公路未依規定變換車道（變換車道未依規定使用方
    向燈）」之違規行為，遂依行為時道路交通管理處罰條例第
    33條第1項第4款規定，填製國道警交字第ZIB407390號舉發
    違反道路交通管理事件通知單（下稱舉發通知單）逕行舉發
    車主即原告。原告收受舉發通知單後，於舉發通知單所載應
    到案日期前之110年6月25日向被告提出交通違規申訴，並否
    認有違規事實，案經被告函請舉發機關查復違規事實明確舉
    發並無不當，被告經調查後認定原告有上開交通違規行為，
    乃依行為時道路交通管理處罰條例第33條第1項第4款、第63
    條第1項（第1款）規定，於110年8月6日以北市裁罰字第22-
    ZIB407390號裁決書，裁處原告罰鍰新臺幣（下同）3,000元
    ，並記違規點數1點（即本件原處分）。原告不服，因而提
    起本件交通裁決事件撤銷之訴。　
三、原告主張：
　　原告行駛之車輛為當時左線直行車輛，而高公局所設置之短
    白虛線係作為引導車輛可向右行之引導線，並非設置於道路
    中間之車道分隔線，故原告所行駛之車輛並未變換車道，因
    此並不需要打方向燈；故被告認原告有行駛高速公路未依規
    定變換車道（向左變換車道未依規定使用左側方向燈）之違
    規事實，顯然有誤，並聲明：原處分撤銷。
四、被告則以：
　　本件經檢視檢舉影像，該時原告車輛位於檢舉人車輛前方，
    皆行駛於左側車道，而左側車道出現穿越虛線，將該車道劃
    分為2線車道，惟原告車輛自右側車道跨越穿越虛線至左側
    車道時，未依規定使用左側方向燈，違規事實明確；復此處
    穿越虛線係依道路交通標誌標線號誌規則第189條之1設置，
    且符合公路路線設計規範與交通工程標準圖，相關標線之設
    置尚無疑義。是被告所為之原處分並無違誤，原告提起本件
    之訴為無理由等語，資為抗辯，並聲明：原告之訴駁回。
五、爭點：
　　原告於上開時、地穿越虛線之標線設置而未使用方向燈之行
    為是否適法？
六、本院之判斷：
  ㈠按汽車行駛於高速公路、快速公路或設站管制之道路，不遵
    使用限制、禁止、行車管制及管理事項之管制規則而有未依
    規定變換車道行為者，處汽車駕駛人3,000元以上6,000元以
    2下罰鍰；汽車駕駛人有第33條第1項、第2項、第38條第1項
    、第40條、第45條、第47條第1款至第3款、第48條、第49條
    或第60條第2項第1款、第2款情形之一者，除依原條款處罰
    鍰外，並予各記違規點數1點，道路交通管理處罰條例第33
    條第1項第4款、第63條第1項第1款定有明文。又高速公路︰
    指其出入口完全控制，中央分隔雙向行駛，除起迄點外，並
    與其他道路立體相交，專供汽車行駛之公路；交流道︰指高
    速公路與快速公路相互間，高速公路或快速公路與其他道路
    連接，以匝道構成立體相交之部分；匝道︰指交流道中為加
    減速車道及主線車道與其他道路間之連接部分；汽車在行駛
    途中，變換車道或超越前車時，應依標誌、標線、號誌指示
    ，並不得有未依規定使用方向燈情形，復為高速公路及快速
    公路交通管制規則第2條第1項第1款、第13款、第14款、第1
    1條第2款所明訂。另穿越虛線，係供車輛匯入匯出時，做為
    劃分主線車道與其他車道之用，其他車道車輛應讓主線車道
    車輛先行；本標線為白虛線，線寬15或30公分，線段1公尺
    ，間距2公尺，道路交通標誌標線號誌設置規則第189條之1
    定有明文。
　㈡查原告於110年5月11日15時59分許，駕駛其所有之系爭車輛
    ，行經國道3號南向31公里安坑交流道路段，有「行駛高速
    公路未依規定變換車道（向左變換車道未依規定使用左側方
    向燈）」違規事實乙節，有民眾檢舉影像暨擷圖為證（本院
    卷第45頁），足以信實；且觀諸前開檢舉影像，原告車輛行
    駛在國道3號南向31公里安坑交流道路段時，因其行駛之車
    道繪設有穿越虛線，所行駛右側車道跨越穿越虛線至左側車
    道行為，核係變換車道之行為，卻未先顯示左側方向燈，構
    成本件違規事實，甚為明確。
  ㈢另違反行政法上義務之行為非出於故意或過失者，不予處罰
    ，復為行政罰法第7條第1項所明定；是現代國家基於「有責
    任始有處罰」之原則，對於違反行政法上義務之處罰，應以
    行為人主觀上有可非難性及可歸責性為前提，如行為人主觀
    上並非出於故意或過失情形，應無可非難性及可歸責性（行
    政罰法第7條第1項立法理由參照）。雖原告主張：高公局所
    設置之短白虛線係作為引導車輛可向右行之引導線，並非設
    置於道路中間之車道分隔線，故原告所行駛之車輛並未變換
    車道，因此並不需要打方向燈云云；然查汽車行駛於高速公
    路、快速道路或設站管制之道路，變換車道應依規定打方向
    燈，道路交通管理處罰條例第33條第1項第4款及高速公路及
    快速公路交通管制規則第11條已有明文規定，是原告當應在
    右側車道跨越穿越虛線至左側車道時開啟左側方向燈，始符
    合道路交通安全規範，原告主觀上顯具有可非難性及可歸責
    性，應負擔本件行政罰責任。況原告既經考照及格，理應善
    盡了解相關道路交通法令之義務，是原告所辯各詞，顯與事
    實不符，並非可採。
七、綜上所述，原告未依規定於跨越穿越虛線向左變換車道時，
    使用左側方向燈，主觀上應認具可非難性及可歸責性，應擔
    負本件行政處罰責任。故被告援引道路交通管理處罰條例第
    33條第1項第4款、第63條第1項（第1款）等規定，裁處原告
    罰鍰3,000元，並記違規點數1點，核無違誤；從而，原告訴
    請撤銷原處分，為無理由，應予駁回。
八、本件事證已臻明確，兩造其餘攻擊、防禦方法及舉證，經本
    院審酌後，認對於判決結果不生影響，爰不一一論述，併此
    敘明。
九、據上論結，本件原告之訴為無理由，依行政訴訟法第237條
    之8第1項、第98條第1項前段，確定本件訴訟費用額為原告
    已繳費之起訴裁判費300元，並判決如主文。
中　　華　　民　　國　　110 　年　　10　　月　　8 　　日
　　　　　　　　　行政訴訟庭　法　官　張瑜鳳
以上正本係依原本作成。
如不服本判決，應於判決送達後20日內，以原判決違背法令為理
由，向本院提出上訴狀並表明上訴理由（原判決所違背之法令及
其具體內容或依訴訟資料可認為原判決有違背法令之具體事實）
，並繳納上訴裁判費新臺幣750 元。
其未載明上訴理由者，應於提出上訴後20日內，向本院補提理由
書（上訴狀及上訴理由書均須按他造人數附繕本）；如未按期補
提上訴理由書，則逕以裁定駁回上訴。　　　　　　　　　
中　　華　　民　　國　　110 　年　　10　　月　　8 　　日
                              書記官  林劭威